【裁判字號】    89,台非,293
【裁判日期】    890907
【裁判案由】    過失致人於死
【裁判全文】
最高法院刑事判決                                八十九年度台非字第二九三號
    上訴人  最高法院檢察署檢察總長
    被  告  甲○○
右上訴人因被告過失致人於死案件，對於台灣台中地方法院中華民國八十八年八月二
十四日第一審確定判決（八十八年度交易字第四五○號，起訴案號：台灣台中地方法
院檢察署八十八年度偵字第一三七四九號），認為違法，提起非常上訴，本院判決如
左：
    主  文
原判決關於違背法令部分撤銷。
    理  由
非常上訴理由稱：「按判決不適用法則或適用不當者為違背法令。依本法應於審判期
日調查之證據而未予調查者，其判決當然為違背法令。刑事訴訟法第三百七十八條、
第三百七十九條第十款分別定有明文。又受有期徒刑之執行完畢，或受無期徒刑或有
期徒刑一部之執行而赦免後，五年以內再犯有期徒刑以上之罪者，為累犯，加重其刑
至二分之一。刑法第四十七條亦有明文規定。本件被告曾於八十七年二月至八月間犯
賭博罪，經台灣台中地方法院於八十七年十月六日，以八十七年度沙簡字第四八三號
簡易判決判處有期徒刑五月確定，已於八十七年十一月二十日易科罰金執行完畢。有
該案全卷可稽。其於前案所處有期徒刑執行完畢後未及半年，又犯本件之罪，自屬累
犯。原判決疏未依卷附被告全國前案紀錄表所載被告賭博前案紀錄，查明其判決及執
行情形，致未論以累犯，亦未適用刑法第四十七條加重其刑，顯屬違法。又得受緩刑
之宣告者，以受二年以下有期徒刑或拘役或罰金之宣告，前未曾受有期徒刑以上刑之
宣告，或前受有期徒刑以上刑之宣告執行完畢或赦免後已逾五年者為限。刑法第七十
四條規定甚明。本件被告前犯賭博罪被處有期徒刑五月確定，甫於八十七年十一月二
十日執行完畢，其於五年內再犯本件之罪，依法應論以累犯，已見前述。自不得為緩
刑之宣告。原判決竟予宣告緩刑三年，尤屬違誤。案經確定，關係法律之正確適用，
爰依刑事訴訟法第四百四十一條、第四百四十三條提起非常上訴，以資糾正。」。
本院按「非常上訴乃對於審判違背法令之確定判決所設之救濟方法。依法應於審判期
日調查之證據，未予調查，致適用法令違誤，而顯然於判決有影響者，該項確定判決
，即屬判決違背法令，應有刑事訴訟法第四百四十七條第一項第一款之適用。」，司
法院大法官會議著有釋字第一八一號解釋。又「判決不適用法則或適用不當者，為違
背法令」，刑事訴訟法第三百七十八條定有明文。再「受有期徒刑之執行完畢，或受
無期徒刑或有期徒刑一部之執行而赦免後，五年以內再犯有期徒刑以上之罪者，為累
犯，加重其刑至二分之一」，亦為刑法第四十七條所明定。另未曾受有期徒刑以上刑
之宣告，或前受有期徒刑以上刑之宣告，執行完畢或赦免後，五年以內未曾受有期徒
刑以上刑之宣告者，方得宣告緩刑，此觀刑法第七十四條之規定自明。故有關被告之
徒刑前科執行資料，與認定被告之再犯罪應否成立累犯及是否符合宣告緩刑之要件之
待證事實，至有關係，自屬事實審法院應於審判期日調查之證據。本件被告甲○○前
於民國八十七年間因賭博案件，經台灣台中地方法院於八十七年十月六日，以八十七
年度沙簡字第四八三號簡易判決判處有期徒刑五月確定，並於八十七年十一月二十日
易科罰金執行完畢，有該案全卷及原法院卷附之被告全國前案紀錄表所載被告賭博前
案紀錄可稽（見原法院審理卷第五頁，該前案紀錄表記載裁判案號：台中地院八十七
年沙簡字第四八三號；繫屬日期：八十七年九月二十八日；案由：賭博《進行中》）
。依上開證據資料，應足以證明被告於原判決事實所認定其於八十八年四月二十一日
再犯本件刑法第二百七十六條第一項之過失致死罪，係屬累犯，且不符合緩刑宣告之
條件，乃原審對此顯然於判決有影響之證據，於八十八年八月十日上午審判期日，竟
未予調查，致未於原判決內論以累犯加重其刑，反而適用刑法第七十四條第一款規定
，於判處被告有期徒刑七月外，併予宣告緩刑三年，自有應於審判期日調查之證據未
予調查致適用法令違誤而顯然於判決有影響者之違法情形，且有判決適用法則不當之
違背法令。案經確定，非常上訴意旨執以指摘，洵有理由。惟原判決此部分違誤，尚
非不利於被告，應由本院將原判決關於上開違背法令部分撤銷，以資糾正。
據上論結，應依刑事訴訟法第四百四十七條第一項第一款前段，判決如主文。
中      華      民      國    八十九    年      九      月       七     日
                              最高法院刑事第十庭
                                  審判長法官  曾  有  田
                                        法官  陳  宗  鎮
                                        法官  劉  介  民
                                        法官  孫  增  同
                                        法官  蕭  權  閔
      右正本證明與原本無異
                                              書  記  官
中      華      民      國    八十九    年      九      月     十三     日


司法院資訊處製作；財團法人民間司法改革基金會備份。
